【裁判字號】    98,上訴,1489
【裁判日期】    990629
【裁判案由】    妨害性自主
【裁判全文】
臺灣高等法院高雄分院刑事判決        98年度上訴字第1489號
上  訴  人
即  被  告  乙○○
選任辯護人  施秉慧律師
            焦文城律師
上列上訴人因妨害性自主案件，不服臺灣高雄地方法院98年度訴
字第1009號中華民國98年9 月9 日第一審判決（起訴案號：臺灣
高雄地方法院檢察署97年度偵字第34063 號），提起上訴，本院
判決如下：
    主  文
上訴駁回。
    事  實
一、乙○○係戊○○之友人。乙○○於民國97年9 月18日18時許
    ，偕同丙○○至戊○○位於高雄縣岡山鎮○○○路之住處兼
    代書事務所，找戊○○代書外出吃飯、飲酒，適代號0000-0
    000 號之成年女子（真實姓名年籍詳卷，以下稱甲○），因
    與其夫有所爭執而至戊○○代書處洽談，機車先停放在附近
    之樂安醫院旁，乙○○與戊○○即邀約甲○一同吃飯，甲○
    應允並由乙○○駕駛車牌號碼VD-2952 號自用小客車（下稱
    系爭自小客車）搭載戊○○、丙○○及甲○（戊○○坐副駕
    駛座、丙○○及甲○均坐後座）前往設於高雄縣蚵子寮漁港
    中正路136 號之「阿蓮海產卡拉OK店」用餐，席間乙○○、
    丙○○均不斷向甲○敬酒，甲○因斯時心情不佳，欲借酒澆
    愁，是對其等向之敬酒亦未推拒，故飲用大量紅酒、啤酒，
    並有酒後嘔吐之現象，至同日20時許其等離開上揭海產店時
    ，甲○已呈現反應遲緩、應對不正常之酒醉狀態，乙○○見
    有機可乘，乃駕駛上開自用小客車搭載甲○、戊○○及丙○○（乙○○透過丙○○囑戊○○坐到後座，空出副駕駛座讓
    給甲○、丙○○仍坐後座），先將戊○○送返上揭戊○○之
    住處兼事務所，向戊○○謊稱會送甲○至先前停放機車之處
    ，旋即與丙○○將甲○載往址設高雄縣岡山鎮○○○路1 號
    之「楓墅汽車旅館」，於同日21時45分許抵達該汽車旅館後
    ，乙○○指示丙○○在車（車輛停置在一樓車庫）內休息等
    候，乙○○則以雙手撐住甲○之兩邊腋下，將已因酒醉無法
    自己行走之甲○扶進該汽車旅館A11 號房間，並在房間內基
    於對酒醉女子為性交之犯意，利用甲○因飲酒過量，雖尚未
    達完全喪失意識程度，但已呈現意識模糊狀態而相類於精神
    障礙，且因不勝酒力而對自我身體控制力薄弱以致不知抗拒
    之際，脫去甲○之衣物，將其陰莖插入甲○之陰道來回抽送
    直至射精，而對甲○為性交行為得逞。嗣於翌日上午甲○在
    家中醒來，見所著底褲上有男性精液，隱約憶起遭乙○○乘
    機性交之事，深覺受辱，乃報警處理，而為警查悉上情。
二、案經甲○訴由高雄縣政府警察局岡山分局報告臺灣高雄地方
    法院檢察署檢察官偵查起訴。
    理  由
壹、程序部分：
一、本件被害人甲○、戊○○於警詢中之證述為傳聞證據，且為
    被告、辯護人所爭執其證據能力，公訴人亦無證明有特別可
    信之情事，依法應無證據能力。
二、法院組織法第60條及刑事訴訟法第228 條至第231 條之1 規
    定，檢察官職司犯罪偵查權，其於偵查中為蒐集調查被告之
    犯罪證據而為偵查權之實施，除法有明文者外，本不拘一定
    之形式，關於訊問證人，法亦無明文必須使被告在場並使其
    有詰問之機會，其在尚不知被告為何人之偵查階段，益無使
    被告在場並賦予詰問證人之可能；況刑事訴訟法採證據裁判
    主義，所有供證明犯罪所用證據，均須於審判中踐行調查（
    包含證人之交互詰問）、辯論程序，始得採為斷罪之資料，
    亦不致有侵犯法律對被告人權保障之虞。是刑事訴訟法所規
    定傳聞法則之例外，其中就被告以外之人於偵查中向檢察官
    所為之陳述，因檢察官代表國家偵查犯罪時，原則上當能遵
    守法定程序，被告以外之人如有具結能力，並經依法具結以
    擔保其係據實陳述者，依第159 條之1 第2 項規定「除顯有
    不可信之情況者外」，仍得為證據（最高法院97年度台上字
    第93號）。證人即被害人甲○及證人戊○○、丙○○於偵查
    中具結所為之證詞，無顯不可信之處，依法自有證據能力。
三、94年2 月5 日修正公布、94年8 月5 日施行之性侵害犯罪防
    治法第12條第2 項規定「司法機關所製作必須公示之文書，
    不得揭露被害人之姓名、出生年月日、住居所及其他足資識
    別被害人身分之資訊」，所謂其他足資識別被害人身分之資
    訊，包括被害人照片或影像、聲音、住址、親屬姓名或其關
    係、就讀學校與班級或工作場所個人基本資料。
四、傳聞法則乃對於被告以外之人於審判外之言詞或書面陳述，
    亦即針對被告以外之人於審判外以言詞或書面所為之供述證
    據而為規範。卷附本院現場履勘蒐證照片、圖繪（阿蓮海產
    卡拉OK店及楓墅汽車旅館）及距離丈測（戊○○代書處→樂
    安醫院附近即甲○停放機車處→楓墅汽車旅館），乃以科學
    、機械之方式，對於各相關地點拍攝及丈量並繪製內容所為
    忠實且正確之記錄，上開照片及圖繪丈量在性質上亦非供述
    證據，無刑事訴訟法第159 條第1 項規定之適用。
貳、實體部分：
一、訊據上訴人即被告乙○○固坦承有於97年9 月18日18時許，
    駕駛系爭自小客車搭載戊○○、丙○○及甲○前往設於高雄
    縣蚵子寮漁港中正路136 號之「阿蓮海產卡拉OK店」用餐飲
    酒作樂，同日20時許結束，先將戊○○送返上揭戊○○之住
    處兼事務所，旋即與丙○○將甲○載往址設高雄縣岡山鎮○○○路1 號之「楓墅汽車旅館」，在該旅館房間內，與甲○
    為以性器官進入甲○陰道之方式進行性交行為，惟否認性侵
    害，辯係甲○邀約及挑逗之性交易行為云云。辯護人則為被
    告辯稱：被害人甲○若當時已經酒醉，豈有可能自行將機車
    牽回家，並在警詢中將當天情形描述如此清楚，足見甲○並
    無酒醉，且甲○將簡訊傳給被告後旋將簡訊亦傳給戊○○，
    甲○與戊○○間之關係啟人疑竇，乃戊○○與甲○共同設計
    之仙人跳，戊○○之證詞亦不足採云云。
二、經查：
  (一)被告與甲○、丙○○、戊○○等人於97年9 月18日下午6 時
    許，在阿蓮海產卡拉OK店用餐，席間甲○有飲用酒類，被告
    與甲○於97年9 月18日下午9 時45分許，同至楓墅汽車旅館
    ，於該處性交1 次等情為被告所不爭，且與證人甲○、戊○○之證述相符，丙○○亦證稱有與被告載甲○同赴楓墅汽車
    旅館，僅丙○○在車內休息，戊○○與甲○同進房間等情，
    應堪採信。又甲○當日因與其夫婚姻生活出軌爭執而至戊○○處洽談，乙○○、丙○○均自戊○○得悉此一訊息，嗣後
    乙○○同邀甲○餐敘，由乙○○載甲○、丙○○、戊○○等
    人至阿蓮海產卡拉OK店用餐飲酒作樂，席間乙○○、丙○○
    均不斷向甲○敬酒，甲○因斯時心情不佳，欲借酒澆愁，是
    對其等向之敬酒亦未推拒，並有酒後嘔吐之現象，離開阿蓮
    海產卡拉OK店時，已處於理解辨識能力有障礙之情事，嗣後
    感覺被告有停車又開車，並有印象被告有脫甲○之衣物，親
    吻以及撫摸甲○，隔天甲○在家中醒來發現內褲底有精液等
    情，亦據甲○、戊○○於偵查中及原審法院審理時證述綦詳
    。
  (二)被告及辯護人雖以上情置辯，但暫不論甲○當時是否酒醉（
    因此部分證詞為辯護人爭執，於後詳述），以甲○當日係因
    夫妻間爭吵而至戊○○處，嗣後再至阿蓮海產卡拉OK店飲酒
    ，且並無證據顯示甲○曾有其他性交易或賣淫之經歷以觀，
    甲○既然本為良家婦女，且為有夫之婦，當日復係因與先生
    感情之問題而前往戊○○處，才被邀約前往進餐飲酒，實無
    貿然與被告為性交易之理。退步言之，縱令甲○於飲酒後有
    表示要性交易，被告依常理亦足判斷甲○係酒後失言，卻仍
    趁機與甲○發生性行為，被告有利用甲○酒後辨識理解對應
    能力薄弱之際，乘機與甲○為性交行為甚為灼然。
  (三)又甲○警詢中之證詞之證據能力既然為被告及辯護人所否認
    ，且無證據顯示甲○於警詢中有為如警詢筆錄之陳述，辯護
    人主張甲○曾於警詢為如何如何之陳述云云，顯無所據。又
    退步言之，縱使甲○於警詢中有為如警詢筆錄之陳述，甲○
    所為陳述乃是：「我『意識』到他攙扶我爬樓梯......；我
    『感覺』他在脫我全身......我當時心裡非常害怕意識還不
    清楚，無法騎乘摩托車，是慢慢把摩托車牽回家......隔日
    早上我內褲上留有他的精液，他『應該』沒有帶保險套」等
    語，核與偵查中證述：「後來的事情我記不太清楚，以及感
    覺有脫衣服，陰莖有插入」等語相符。又被害人甲○關於意
    識、感覺、應該等用詞若非模糊印象之用語即為推論，此與
    酒醉之人對於曾經發生之事未必能清晰記憶之表現並無相左
    。至於甲○於警詢中陳稱牽摩托車，亦經甲○於偵查中結證
    稱：「那是自己猜想的」等語，是辯護人主張依照甲○警詢
    筆錄顯示甲○於案發當時並無酒醉云云，並不可採。
  (四)辯護人復傳訊證人丙○○、阿蓮海產卡拉OK店老闆娘己○○
    以及事後曾接觸被告與甲○調解事宜之癸○○、壬○○為證
    。惟癸○○、壬○○當日不在現場，業據證人癸○○、壬○○證述在卷，至於證人癸○○、壬○○雖均各證稱：「戊○○表示甲○要賠償新臺幣（下同）1,300,000 元才願意和解
    」等語，然此或關於戊○○有無於事後利用機會要求高額賠
    償金，縱使能認甲○與戊○○關係匪淺，不必然表示戊○○
    證詞不可採，蓋戊○○所證亦僅是當日甲○何以至阿蓮海產
    卡拉OK店以及喝酒過程之情事而已。
  (五)證人丙○○雖證稱：「被告有拿2,000 元給甲○，甲○有收
    下」等語，惟證人丙○○與被告同車，且於被告與甲○上楓
    墅汽車旅館時，猶願意於車上等候被告及甲○進入房間內進
    行性行為，證人丙○○與被告之關係，不言可喻，證人上揭
    有利於被告之證詞，是否可採實非無疑。況且甲○如已酒醉
    ，甲○於意識不清下所為收受2,000 元之行為亦無從為有利
    被告之認定。99年5 月25日本院審理時，檢辯雙方交互詰問
    證人即高雄縣警察局岡山分局永安分駐所警員鍾文榮，旨在
    證明事後被告為賠償問題，反控甲○恐嚇勒索，據證人鍾文
    榮結證稱: 「警方接獲被告之電話報案後，到被告的家裡，
    被告提供幾則手機簡訊，內容有一位蔡小姐要向他索取金錢
    ，我們請他到分駐所正式報案。被告稱係蔡小姐偕同黑道份
    子到他家中，但我們去時沒有看到。該蔡小姐是否為本件的
    告訴人，我不清楚。有聯絡蔡小姐到分駐所到場說明，但她
    未到分駐所，逕赴分局偵查隊報案。後續狀況我就不瞭解。
    」等語，凡此證詞，與本案待證事實無關聯性，不能採為被
    告有利之證據。99年5 月25日本院審理時，檢辯雙方交互詰
    問證人即阿蓮海產店老闆己○○，據己○○結證稱：「97年
    9 月18日晚上我有與客人（被告、告訴人、戊○○、丙○○
    ）喝酒，告訴人無喝醉，告訴人約吃40分鐘就去唱歌，然後
    就沒有人喝酒了，告訴人就站到前面那一桌唱歌，大約唱40
    幾分鐘。告訴人唱歌時，看歌詞及口齒都很清楚。告訴人對
    我說『她外面有男朋友，她先生說要離婚，要向她拿50萬元
    ，告訴人說很愛她的兩個小孩』，我勸他看在兩個小孩就不
    要在外面交男朋友。約8 點左右離開時，告訴人神情很高興
    ，行動無須他人攙扶」等語。經核告訴人乃因其夫外遇而
    委請戊○○處理，遂有此次飯局，證人己○○謂在吃飯時「
    告訴人主動告知『她外面有男朋友，她先生說要離婚，要向
    她拿50萬元，告訴人說很愛她的兩個小孩』」等詞，核屬證
    人己○○虛構。當天甲○應邀共進晚餐，飯局中若有告知
    素不相識之老闆己○○謂其夫婚外情之緣由，應係告訴人喝
    悶酒後之失態行為。證人己○○所證各詞，無非蓄意醜化
    告訴人，旨在迴護其顧客即被告。選任辯護人原請求傳訊詰
    問楓墅汽車旅館櫃檯小姐「辛○○」，經查其正名乃係「庚○○」，住台東縣關山鎮，經本院傳喚未到，99年6 月22日
    本院審理期日辯護人已表示捨棄傳訊，爰不再予傳訊。同日
    自挽楓墅汽車旅館老闆即證人丁○○到庭詰問，據證人丁○○結證稱：「自97年8 月1 日起經營楓墅汽車旅館迄今，汽
    車旅館路口櫃檯有監視錄影，但1 周後就自動消除（磁），
    如有事情會登錄在記錄簿，本件97年9 月18日當日無異常，
    故無任何登錄。櫃台小姐發現有異常狀況，會反應給我，至
    目前為止都沒有發現異常況狀。登記簿都登記室內破壞之情
    況，或如浴巾、抱枕失竊等一些小事情。汽車進入汽車旅館
    ，櫃台錄影錄不到人，只能錄到車牌號碼。」等語，不能執
    為有利於被告之證詞。
  (六)至於阿蓮海產卡拉OK店老闆娘己○○於原審雖證稱：「當日
    沒有人吐，甲○離開時沒有酒醉」等語。然入廁所嘔吐未必
    一定留有嘔吐之痕跡（此與個人衛生習慣以及嘔吐之量有關
    ），且有無酒醉警察於執行酒測違規檢查時，尚須使用測試
    表逐項檢測方可得知，證人己○○關於甲○並無酒醉之證詞
    應僅係個人之推測而不足採。再者，證人己○○證稱當日有
    喝3 瓶紅酒，此與證人丙○○證述2 、3 瓶以及證人戊○○
    證述有喝3 瓶以上大致相符，是堪認當日有喝紅酒3 瓶。再
    佐以證人己○○證稱戊○○也不太會喝（見原審卷第60頁）
    ，核與戊○○之證詞相符，是當日戊○○飲酒有限。又證人
    丙○○亦證稱不太會喝，當日亦無喝醉（見原審卷第51、55
    頁），是證人丙○○當日飲酒亦有限。證人己○○雖證稱：
    「當日我與被告及張先生比較有在喝」，然證人丙○○當日
    飲酒有限已如前述，證人己○○為阿蓮海產卡拉OK店老闆娘
    ，豈有客人來店消費，所點用之酒類卻供店家飲用之理，故
    證人己○○當日雖有飲酒，但亦有限。則當日有飲酒之被告
    、戊○○、丙○○、己○○、甲○中，扣除戊○○、丙○○
    、己○○飲用之少部分紅酒後，所餘酒類均應為被告及甲○
    所飲用應無可疑，此亦與證人戊○○證稱大家都向甲○敬酒
    （見原審卷第43頁）及證人丙○○證稱：「甲○有拿起來敬
    酒」等語相符。而甲○不善飲酒除有甲○自己之供述外，亦
    有證人己○○之證述可資參證（見原審卷第57、58、60頁）
    ，是甲○不善飲酒亦足認定。則當日酒類大部分為被告與甲○所飲用，且甲○不善飲酒，甲○當日有酒醉應無疑義。本
    院於98年11月5 日履勘該阿蓮海產卡拉OK店，得悉該店為一
    小型之餐廳，店面前方為客人飲宴之處所，桌數不多，並有
    簡易卡拉OK之設備，店後方則為廚房及男女共用之廁所一間
    ，此外另有一和式廂房，供客人飲宴之用，店面前後之間隔
    有一玻璃門，客人如廁，經由該玻璃門進入店後方後，由店
    前方透過該玻璃門仍能目睹其情，但右轉進入廁所之情，則
    無從自外見之，有本院繪製之平面圖及照片可按。是故證人
    戊○○前所證在飲酒過程中，甲○酒醉如廁，目睹被告陪同
    進入店後方，透過玻璃門，目睹被告摟抱甲○遭甩開之情（
    見偵查卷第42頁、原審卷第43頁），尚非無據，該店東即證
    人己○○所證: 「甲○喝酒少，沒有酒醉，炊事均由我操持
    ，炒菜後並由我陪客人喝酒，我喝酒較多，廁所亦由我清洗
    ，未見嘔吐物」云云，其中「甲○喝酒少，沒有酒醉、我喝
    酒較多」之語，與證人戊○○所證相悖，且其既主持炊事，
    自非全程在場陪宴，不可能瞭知全部過程，尤其既為店東，
    出賣餐飲，卻儘飲客人所購之酒類，殊不合常情，又其既從
    事炒煮飲食，卻又隨時從事與此不相容之廁所清洗，殊不合
    公共衛生，又其縱係事後打烊後從事廁所馬桶清洗，以該處
    所僅有男女共用之廁所一小間，一夜之間，使用之人不知凡
    幾，用後沖洗之次數更不知凡幾，店東豈能於打烊之後仍發
    見嘔吐物之理。
  (七)被告辯係緣於甲○主動邀約及挑逗而為性交易行為云云，選
    任辯護人謂「甲○與戊○○間之關係啟人疑竇，乃戊○○與
    甲○共同設計之仙人跳」云云，雖曰刑事被告因受無罪推定
    原則之保護，犯罪事實應由檢察官負舉證與說服之實質舉證
    責任，被告對犯罪事實之不存在固不負任何證明責任，然於
    訴訟進行過程中，倘因檢察官之實質舉證，致被告將受不利
    益之判斷時，為免於己不利，即有提出證據或聲請法院調查
    證據以動搖該不利狀態之必要，俾法院得視個案具體狀況之
    需，裁量或基於義務依職權行補充、輔佐性之證據調查，確
    認該特定事實存在與否（最高法院98年度台上字第4577號判
    決意旨參照）。刑事訴訟法第163 條第1 、2 項規定，法院
    調查證據以依當事人聲請為原則，例外於當事人主導之證據
    調查完畢後，認事實仍未臻明白，為發現真實，固亦得就當
    事人未聲請部分，依職權為補充、輔佐性之調查，然此調查
    職權發動與否，法院仍得自由裁量；僅於維護公平正義或對
    被告之利益有重大關係之事項，法院始負有調查之義務而應
    依職權調查之。又法院依職權調查之範圍，以藉由當事人聲
    請調查證據之過程或依案內已存在之訴訟資料，發現有足以
    影響判決結果之證據存在，且有調查之可能者為限，並無依
    職權窮盡一切可能方法蒐集證據以發現真實之必要（最高法
    院98年度台上字第4577號判決意旨參照）。事實審法院應以
    調查證據為其主要職責，其調查之範圍，亦以審判中所存在
    之一切證據為限，案內不存在之證據，即不得責令法院為發
    現真實，應依職權從各方面蒐集證據。
  (八)本院應選任辯護人之請求於98年11月5 日履勘自戊○○事務
    所經由樂安醫院附近（甲○停放機車處）赴楓墅汽車旅館之
    距離，及該楓墅汽車旅館之設備，有本院以汽車行駛測試之
    略圖、楓墅汽車旅館之照片並丈量由車庫通往房間便梯之寬
    度及被告身體之寬度資料可考。經核由戊○○事務所至樂安
    醫院附近（甲○停放機車處）不過200 公尺（行車時間不到
    1 分鐘），再到楓墅汽車旅館之距離為3 公里（行車時間8
    分鐘），全程所需時間約9 分鐘。被告辯稱案發之日，自戊○○事務所出發之時點為未逾下午8 時30分，抵楓墅汽車旅
    館之時刻為下午9 時45分（楓墅汽車旅館該日之營業日報表
    記載），費時逾1 小時，乃係告訴人先於車上與被告打情罵
    俏，拒不說明停放機車處，一直慫恿被告與之前往汽車旅館
    為性交易云云。然而被告其初自戊○○事所出發夥同戊○○
    、丙○○到樂安醫院附近（甲○停放機車處）載甲○前往阿
    蓮海產卡拉OK店飲宴，怎不知甲○要在那裏下車，那怕甲○
    拒不說明停放機車處，其未讓甲○下車，顯然另有隱情，那
    怕甲○拒不告知及下車，而需開往楓墅汽車旅館，又汽車全
    由被告駕駛，在被告掌控中，其開往楓墅汽車旅館歷時延誤
    ，乃屬可歸責於己之事由，謂係甲○賴在車上不下車，百般
    挑逗引誘糾纏所致，無非卸責之詞。證人丙○○係被告之好
    朋友，當時始終隨同被告赴餐廳宴飲及隨同被告載甲○抵楓
    墅汽車旅館，並在抵楓墅汽車旅館後在樓下等待，見被告與
    甲○上樓，事畢並同車返回樂安醫院附近讓甲○取機車返家
    。當其原審法院審理時證稱「他們兩個人（即被告與甲○）
    牽手就上樓去」（見原審卷第50頁），於偵查中稱「我看到
    他們2 人（即被告與甲○）牽手，一起上汽車旅館的房間。
    」（見偵查卷第54頁），選任辯護人辯稱汽車旅館樓梯狹窄
    ，容不下2 人（即被告與甲○）並肩上樓云云，經勘驗現場
    時，本院丈量該汽車旅館樓梯寬度為94公分，被告之外肩寬
    73公分、內肩寬42公分，依男女2 人摟抱並肩上樓之寬度並
    不逾94公分（甲○縱如被告體胖內肩寬達42公分，則2 人內
    肩寬度合計亦不過84公分，而少於94公分）況甲○已經酒醉
    ，被告以扶持兩腋之方式或攬腰摟抱之方式扶助上樓，絕非
    難事。證人丙○○偵、審中所證2 人牽手，一起上汽車旅館
    ，核屬較接近本院勘驗結果，選任辯護人辯稱汽車旅館樓梯
    狹窄，容不下2 人並肩齊步上樓云云，但被告偕同甲○並非
    並肩齊步上樓，所辯自非可採。況被告並不否認酒後駕車與
    甲○抵該汽車旅館車庫，自該樓梯登上汽車旅館的房間而為
    本件非尋常之行為，嗣後仍沿同一樓梯下樓駕車同返，自非
    酩酊大醉，爛醉如泥，癱瘓在地，但甲○有醉意，應不可否
    認。99年5 月25日本院審理時，檢辯雙方交互詰問證人丙○○，據證人丙○○結證稱: 「我自台北南下，97年9 月18日
    被告邀我與戊○○到餐廳吃飯，戊○○說有一位客人，詢問
    被告一起去好不好，被告應允，戊○○打電話給被告，囑往
    一家醫院的對面接載告訴人蔡小姐（即甲○）。吃飯喝酒到
    晚上7 點多，蔡小姐有唱歌，約唱歌至8 點就結束了。告訴
    人站著唱歌，看歌詞及口齒均清楚，無人與之對唱，蔡小姐
    自己唱。有與海產店的老闆娘聊天，聊什麼我不清楚。大約
    8 點左右離開海產店自己行走無須他人攙扶，4 個人坐被告
    的車子，到戊○○的事務所，戊○○與告訴人一起下車，戊○○拜託被告載告訴人去騎告訴人的機車，告訴人又上車坐
    在副駕駛座，到達告訴人停放機車處（一家醫院的對面），
    被告叫告訴人下車，告訴人不願意下車，兩人有說有笑，被
    告即繼續開車，慢慢開到『本州』一家汽車旅館（楓墅汽車
    旅館），歷時約1 小時，被告與告訴人進入汽車旅館上2 樓
    房間，我則在汽車旅館一樓的車上休息，鐵捲門關閉。告訴
    人下車及上樓，均無人攙扶。告訴人拿鑰匙先上樓，被告跟
    著上樓，歷約40分鐘至1 小時，兩人很高興下樓，我坐後車
    座，被告拿2,000 元給告訴人，2 人甚歡，回到告訴人停放
    機車處，告訴人還揮手再見。我南下有聽戊○○去被告那裡
    說包2,000 元太少，被告說要包3,000 元，戊○○說3,600
    元比較好看，被告才包3,600 元放戊○○那裡。未聞告訴人
    需索130 萬元」等語。經查依本院勘驗楓墅汽車旅館之格
    局，證人坐在一樓車庫內汽車中，因樓梯牆壁之阻隔，殊不
    可能看見樓梯中行人之情形。證人所謂『告訴人拿鑰匙先上
    樓，無人攙扶，被告跟著上樓』等情，乃其個人片面不合實
    情之說詞。該證人於原審法院審理時證稱「他們兩個人（
    即被告與甲○）牽手就上樓去」乃係未轉角上階梯之情狀，
    可見被告對於酒後之甲○已有示情愛之表徵。核與戊○○前
    所述在餐廳宴飲之際，甲○酒醉如廁，目睹被告陪同進入店
    後方，透過玻璃門，目睹被告摟抱甲○遭甩開之情，正如出
    一轍。證人丙○○乃被告友人，既自台北南下與被告共餐
    ，餐後復陪同被告載甲○同往楓墅汽車旅館開房間，而自已
    留在不通風且炎熱之車庫內等侯，足徵其感情彌篤，所為證
    言，無非偏袒被告，旨在為被告脫罪。
  (九)本院應選任辯護人之請求於98年11月4 日函請法務部調查局
    對被告及告訴人測謊，法務部調查局定期99年4 月13日施行
    測謊鑑定結果，「測謊對象告訴人經測試未能獲致有效生理
    圖譜，無法據以研判有無說謊；被告乙○○則因腦瘤開刀、
    神經受損，不宜測謊。」有該局99年4 月20日調科字第09
    900161910 號函可稽。自屬無法自測謊而獲得證據資料。
  (十)參酌被告飲酒後尚且能載送戊○○返家，並載送丙○○、甲○至楓墅汽車旅館，被告當時應尚屬清醒，是被告係有意識
    地利用甲○酒醉之際與甲○發生性行為事證明確，被告犯行
    堪予認定，應依法論科。
三、刑法第221 條第1 項之強制性交罪，與同法第225 條第1 項
    之乘機性交罪，其主要區別在於行為人有否施用強暴、脅迫
    、恐嚇、催眠術或其他違反被害人意願之方法，以及被害人
    反於其意願而為性交之原因如何造成，為其判別之標準。若
    被害人係因行為人故意施以違反其意願之方法，而為性交者
    ，應成立強制性交罪；如其非出於行為人之故意所為，且無
    共同正犯關係情形，行為人僅係利用被害人精神、身體障礙
    、心智缺陷或其他相類不能或不知抗拒之情形，乃趁機予以
    性交者，則應成立乘機性交罪（最高法院97年度台上字第22
    11號判決要旨參照）。即刑法第225 條第1 項之乘機性交罪
    ，實際上並未實施強暴、脅迫等行為，係指利用被害人有精
    神、身體障礙、心智缺陷，或類似之精神或意識方面之障礙
    情形，而不能或不知抗拒予以性交之情形而言。
    核被告乙○○所為，係犯刑法第225 條第1 項乘機性交罪。
四、原審依刑法第225 條第1 項，並審酌被告利用甲○與夫有所
    爭執之惆悵悲苦之際，使甲○大量飲酒而酒醉，進而於明知
    甲○為有夫之婦情形下，趁甲○酒醉辨識應對能力不佳之際
    ，將甲○帶往楓墅汽車旅館發生性行為之犯罪動機、行為態
    樣、手段以及企圖將甲○醜化為恣意與他人為性交易之女子
    以脫免自己罪責之犯後態度，事後自陳付2,000 元、3,600
    元以示補償等一切情狀，量處有期徒刑4 年。認事用法尚無
    不合，量刑亦稱妥適，被告上訴意旨否認犯罪，空言指摘原
    判決不當，並無可取，為無理由，應予駁回。
據上論斷，應依刑事訴訟法第368 條，判決如主文。
本案經檢察官彭南雄到庭執行職務。
中    華    民    國    99    年    6    月    29     日
                刑事第二庭  審判長法  官  林正雄
                                  法  官  黃壽燕
                                  法  官  陳啟造
以上正本證明與原本無異。
如不服本判決應於收受本判決後10日內向本院提出上訴書狀，其
未敘述上訴理由者，並得於提起上訴後10日內向本院補提理由書
狀（均須按他造當事人之人數附繕本）「切勿逕送上級法院」。
中    華    民    國    99    年    6    月    29     日
                                  書記官  林明威

附錄本案論罪科刑法條全文：
中華民國刑法第225 條
（乘機性交猥褻罪）
對於男女利用其精神、身體障礙、心智缺陷或其他相類之情形，
不能或不知抗拒而為性交者，處3 年以上10年以下有期徒刑。
對於男女利用其精神、身體障礙、心智缺陷或其他相類之情形，
不能或不知抗拒而為猥褻之行為者，處6 月以上5 年以下有期徒
刑。
第1 項之未遂犯罰之。

司法院資訊處製作；財團法人民間司法改革基金會備份。
